ACORDAO-COMPLETO-2319811

ACÓRDÃO 430/2019 ATA 6/2019 - PLENÁRIO

VISTOS, relatados e discutidos os pedidos de reexame interpostos contra o Acórdão 2763/2017-TCU-Plenário, que considerou legais os atos de aposentadoria de Dorivaldo Salles de Oliveira (XXX.242.558-XX) ; Edson Sergio Salvador (XXX.279.378-XX) ; Eli Guedes da Silva (XXX.805.907-XX) ; Elizabete Maria Menezes Braga Villela (XXX.721.558-XX) e Elizabeth Vigliar (XXX.204.348-XX) e expediu determinação à Superintendência de Administração do Ministério da Fazenda no Estado de São Paulo para cessar o pagamento do Bônus de Eficiência e Produtividade previsto na Lei 13.464/2017 aos interessados neste processo.
ACORDAM os ministros do Tribunal de Contas da União, reunidos em sessão do Plenário, ante as razões expostas pelo relator e com fundamento no art. 48 da Lei 8.443/1992, em:
9.1. não conhecer do recurso de Dorival Salles de Oliveira;
9.2. conhecer dos recursos interpostos por Elizabete Maria Menezes Braga Villela, Edson Sergio Salvador e do Sindicato Nacional dos Analistas Tributários da Receita Federal do Brasil, para, no mérito, dar-lhes provimento parcial; 
9.3. suspender o cumprimento do subitem 9.2.2 do Acórdão 2763/2017-TCU-Plenário enquanto estiverem vigentes as liminares deferidas pelo Supremo Tribunal Federal nos autos dos Mandados de Segurança  35.410 e 35.494/DF;
9.4. determinar à Superintendência de Administração do Ministério da Fazenda no Estado de São Paulo que acompanhe os Mandados de Segurança 35.410 e 35.494/DF no Supremo Tribunal Federal e, em caso de decisão desfavorável aos recorrentes e aos demais interessados nestes autos, faça cumprir na íntegra o Acórdão 2763/2017-TCU-Plenário, sob pena de responsabilização solidária da autoridade administrativa omissa;
9.5. encaminhar ao Departamento de Assuntos Extrajudiciais da Advocacia-Geral da União as informações necessárias ao acompanhamento dos Mandados de Segurança 35.410 e 35.494/DF no Supremo Tribunal Federal, para adoção das providências cabíveis, com ciência à Consultoria Jurídica desta Corte;
9.6. dar ciência desta deliberação aos recorrentes, à Superintendência de Administração do Ministério da Fazenda no Estado de São Paulo e aos demais interessados.

Pedidos de reexame interpostos contra acórdão  que considerou legais os atos de aposentadoria dos recorrentes e determinou a exclusão de seus proventos da vantagem do Bônus de Eficiência e Produtividade.

Superintendência de Administração do Ministério da Fazenda no Estado de São Paulo.

3. Interessados/Responsáveis/Recorrentes:
3.1. Interessados: Dorivaldo Salles de Oliveira (XXX.242.558-XX); Edson Sergio Salvador (XXX.279.378-XX); Eli Guedes da Silva (XXX.805.907-XX); Elizabete Maria Menezes Braga Villela (XXX.721.558-XX) e Elizabeth Vigliar (XXX.204.348-XX).
3.2. Recorrentes: Edson Sergio Salvador (XXX.279.378-XX); Dorivaldo Salles de Oliveira (XXX.242.558-XX); Elizabete Maria Menezes Braga Villela (XXX.721.558-XX) e Sindicato Nacional dos Analistas Tributários da Receita Federal do Brasil - Sindireceita (37.116.985/0001-25).

13.1. Ministros presentes: José Mucio Monteiro (Presidente), Benjamin Zymler, Augusto Nardes (Relator), Raimundo Carreiro, Ana Arraes e Bruno Dantas.
13.2. Ministros-Substitutos convocados: Augusto Sherman Cavalcanti, Marcos Bemquerer Costa e André Luís de Carvalho.

Sindicato Nacional dos Auditores Fiscais da Receita Federal do Brasil - Sindifisco Nacional

Sindicato Nacional dos Analistas Tributários da Receita Federal do BrasilC

AUGUSTO NARDES

Ministro José Múcio Monteiro.

Adoto como Relatório a instrução da Secretaria de Recursos - Serur, peça 47, que obteve anuência de seus dirigentes e do Ministério Público junto ao TCU, peças 48 a 50:
HISTÓRICO
2.	Trata-se de processo de aposentadoria que considerou legais os atos de aposentadoria dos recorrentes e determinou a exclusão de seus proventos da vantagem do Bônus de Eficiência e Produtividade, previsto na Lei 13.464/201, porquanto essa mesma lei exclui a vantagem da base de cálculo da contribuição previdenciária dos segurados.
EXAME DE ADMISSIBILIDADE
3.	Em relação ao recurso de Edson Sergio Salvador e do Sindicato Nacional dos Analistas Tributários da Receita Federal do Brasil, reiteram-se os exames preliminares de admissibilidade (peças 27 e 28) , ratificados à peça 31, pelo Relator, Ministro João Augusto Ribeiro Nardes, que entendeu pelo conhecimento dos recursos, uma vez que preenchidos os requisitos do art. 48 da Lei 8.443/92, c/c os artigos 285 e 286, parágrafo único, do RI/TCU, suspendendo-se os efeitos do item 9.2.2 do Acórdão 2763/2017-TCU-Plenário em relação aos recorrentes.
3.1.	Em relação ao recurso de Elizabete Maria Menezes Braga Villela, reitera-se o exame preliminar de admissibilidade (peça 37) , ratificado à peça 41 pelo Relator, Ministro João Augusto Ribeiro Nardes, que entendeu pelo conhecimento do recurso, nos termos dos artigos 32, I, e 48 da Lei 8.443/1992, c/c os artigos 285, § 2º, e 286, parágrafo único, do Regimento Interno do TCU, todavia sem atribuição de efeito suspensivo.
3.2.	Em relação ao recurso de Dorivaldo Salles de Oliveira, reitera-se o exame preliminar de admissibilidade (peça 36) , ratificado à peça 41 pelo Relator, Ministro João Augusto Ribeiro Nardes, que entendeu pelo não conhecimento do pedido de reexame, por restar intempestivo e não apresentar fatos novos, nos termos do artigo 48, parágrafo único, da Lei 8.443/92, c/c os artigos 285, caput e §2º, e 286, parágrafo único, do RI/TCU.
EXAME DE MÉRITO
4.	Delimitação
4.1.	Constitui objeto do presente recurso definir se:
	a) a deliberação ora recorrida violou o princípio da legalidade;
	b) este Tribunal tem competência para realizar o controle incidental de constitucionalidade;
	c) a decisão ora combatida é prejudicial para a União;
	d) pela Lei Previdenciária, não incidiria a contribuição previdenciária sobre o "bônus de eficiência e produtividade";
	e) se decisão liminar do Pretório Excelso repercute no presente processo.
5.	Do princípio da legalidade.
5.1.	Defendem-se que teria havido violação ao princípio da legalidade, vez que o art. 14, da Lei n. 13.464/2017, expressamente exclui da base de cálculo da contribuição previdenciária o "Bônus de Eficiência"; assim como fez incluir, no art. § 1º, do art. 4ºo, da Lei 10.887/2004, a exceção à incidência da contribuição previdenciária o "Bônus de Eficiência", além do que  o disposto no §§ 2ºo e 3º, do art. 7º, da Lei13.464/2017, confere aos aposentados e pensionistas indistintamente o direito à percepção, em percentuais gradativos, do "Bônus de Eficiência".	Análise
5.2.	É de mister observar que, no que tange ao at. 14 da Lei 13.464/2017, este Tribunal, no exercício do controle incidental de constitucionalidade, entendeu que o aludido dispositivo é inconstitucional, rejeitando sua aplicação.
5.3.	Destarte, opina-se no sentido de que o argumento apresentado não merece ser acolhido.
6.	Da competência do TCU para o controle incidental de constitucionalidade.
6.1.	Defendem que este Tribunal não tem competência para exercer o controle incidental de constitucionalidade, com base nos seguintes argumentos:
	a) não cabe a órgãos destituídos de atribuições judiciárias, como o TCU, exercer controle difuso, sob pena de grave insegurança jurídica, de modo que outros órgãos também destituídos dessa função também poderiam fazê-lo. O controle difuso exercido pelo próprio Poder Judiciário é sempre um desafio à segurança jurídica, por isso o novo Código de Processo Civil trouxe uma especial preocupação com a estabilidade, integridade e coerência da jurisprudência;
	b) a Constituição Federal de 1988 não outorga ao TCU a competência para exercer o controle de constitucionalidade sobre leis e atos normativos do Poder Público.
	Análise
6.2.	A competência do TCU para a realização do controle incidental de constitucionalidade foi minuciosamente esclarecida pelo Excelentíssimo Senhor Ministro Benjamin Zymler (TC Processo 028.683/2017-0, Acórdão 10518/2017-TCU-Primeira Câmara) :
5.	Em preliminar, acerca da possibilidade de esta Corte proceder ao exame incidental de inconstitucionalidade de lei ou ato normativo do poder público, hipótese, aliás, expressamente prevista no § 2º do art. 17 de seu Regimento Interno, permito-me transcrever excerto do voto por mim proferido no âmbito do TC-Processo 021.009/2017-1, o qual veio a fundamentar o Acórdão 2000/2017-TCU-Plenário:
"20. O controle de constitucionalidade, que tem como único objetivo a preservação da supremacia da Constituição, é o único meio pelo qual os poderes constituídos poderão fazer o exame da adequação das leis e dos atos normativos à Constituição, do ponto de vista material ou formal, em estrita observância ao princípio da compatibilidade vertical, segundo o qual a validade e, portanto, a aplicação da norma inferior depende de sua compatibilidade com a Constituição Federal. 
............................................................................................................................................
31. Parece, claro, assim, que, onde há jurisdição, há o poder-dever de se declarar a inconstitucionalidade das leis e dos atos administrativos incompatíveis com a Constituição. Afinal de contas, para que o TCU possa cumprir a sua missão de assegurar a efetiva e regular gestão dos recursos públicos em benefício da sociedade, não há como se admitir que atos contrários aos princípios constitucionais sejam tolerados, mesmo quando travestidos de lei. Daí a atualidade do entendimento do Supremo Tribunal Federal, consubstanciado na Súmula nº 347, segundo a qual: 
'O Tribunal de Contas, no exercício de suas atribuições, pode apreciar a constitucionalidade das leis e atos do Poder Público.' 
32. Evidentemente que essa competência do TCU refere-se à apreciação da constitucionalidade das leis e atos do Poder Público em caráter incidental e a cada caso concreto que lhe é submetido, com efeitos apenas entre as partes, haja vista que a declaração de inconstitucionalidade em abstrato, com efeito erga omnes, somente compete ao STF. 
33. Na verdade, parece cristalino que a Súmula 347 nada mais fez do que explicitar as atribuições outorgadas ao TCU pela Carta Magna, hoje constantes de rol bem mais extenso do que o da Constituição de 1946. Com efeito, no exercício de suas atribuições constitucionais, o TCU procede à análise de conformidade dos atos praticados pelos gestores públicos e demais responsáveis por bens e valores da União com o ordenamento jurídico vigente, em cujo vértice encontra-se a Constituição Federal. Em muitos casos, portanto, essa análise depende da interpretação de normas que regem tais atos e de seu confronto com a Constituição Federal. Daí a razão de ser da multicitada Súmula 347 do STF. 
34. Tem-se, assim, que a suposta revogação do enunciado nº 347 da Súmula do Supremo Tribunal Federal (...) representaria uma capitis diminutio das competências constitucionais atribuídas a esta Corte de Contas pelo constituinte originário, uma vez que, para o exercício do poder de controle inerente às atividades de fiscalização e auditoria, o TCU passaria a se subordinar tão somente à lei e não à Constituição Federal. 
............................................................................................................................................
37. De resto, cumpre dizer que a ampla legitimação para o controle abstrato de constitucionalidade, conferida pela atual Carta Política, não eliminou o controle difuso de constitucionalidade, ainda que possa tê-lo reduzido, sendo certo que ainda hoje podem os juízes e tribunais declarar, em cada caso concreto, a inconstitucionalidade de leis ou atos normativos do poder público. Em menor extensão, segundo o STF, pode o TCU deixar de aplicar ao caso concreto sob sua análise lei que considere inconstitucional. Nesse contexto, pode-se afirmar que permanecem válidos os pressupostos que ensejaram a edição pelo STF da Súmula de nº 347 em 1963."
6.3.	Posta assim a questão, entende-se que o argumento apresentado pelos recorrentes não merece ser acolhido.
7.	Da prejudicialidade para a União
7.1.	Defendem que a incidência da contribuição previdenciária seria prejudicial à União, aduzindo que a incidência de CPSS também implica em percentual a ser recolhido pela União Federal, medida que implicaria, consequentemente, na ampliação dos gastos públicos, o que certamente foi objeto de avaliação pelo Poder Executivo ao criar o Programa de Produtividade da Receita Federal do Brasil.
Análise:
7.2.	O argumento apresentado não é inédito, tendo o Excelentíssimo Senhor Ministro Benjamin Zymler assim ponderado (TC Processo 028.683/2017-0, Acórdão 10518/2017-TCU-Primeira Câmara) :
10.	A propósito, não posso deixar de abordar, ainda que de passagem, os principais argumentos oferecidos pela Advocacia-Geral da União (AGU) ao defender, nos autos do TC-Processo 021.009/2017-1, os pagamentos ora impugnados:
	(...) 
	c) "a tese de incidência de contribuição previdenciária sobre o Bônus de Eficiência tem por consequência direta uma oneração maior dos cofres da União, uma vez que a contribuição patronal, ou da União, seria o dobro daquela exigida dos servidores beneficiários", o que acabaria "por gerar um dano direto para a União";
	(...) 
12.	Quanto ao suposto dano que a eventual instituição de contribuição previdenciária sobre o Bônus causaria, em face da contribuição patronal (alínea "c", acima) , o argumento, com a devida vênia, é desarrazoado, mormente à luz da realidade das contas públicas nacionais. Fosse como quer a AGU, diga-se de passagem, melhor seria não cobrar contribuição nenhuma, de nenhum servidor público.
13.	De fato, consideradas apenas suas fontes próprias de financiamento - a saber, as contribuições dos servidores e a chamada contribuição patronal -, o RPPS é altamente deficitário. A situação obriga o direcionamento, para custeio dos benefícios de inativos e pensionistas do setor público, de expressivo volume de receitas arrecadadas de outras fontes.
14.	Ora, nesse cenário, a inclusão do Bônus nos proventos sem a respectiva contribuição previdenciária obviamente amplia a necessidade de aporte, para o sistema, de recursos adicionais do Tesouro, que, para além de sua contribuição patronal, vê-se obrigado a cobrir o que seria a parcela de esforço exigível dos próprios segurados. Aqui, não é demais enfatizar que o custo previdenciário da vantagem, havido com os seus mais de 32.000 beneficiários atuais (18.668 aposentados e 13.409 pensionistas das carreiras de Auditoria-Fiscal do Trabalho e Auditoria Tributária e Aduaneira) , é da ordem de R$ 477 milhões ao ano, custo esse integralmente assumido pelo erário ante a prescrição inserta na parte final dos arts. 14 e 24 da Lei 13.464/2017.
7.3.	Destarte, opina-se pela rejeição dos argumentos apresentados pelos recorrentes.
8.	Da Lei Previdenciária
8.1.	Defendem que, pela Lei Previdenciária, não incidiria a contribuição previdenciária sobre o "bônus de eficiência e produtividade".
Análise:
8.2.	Para o deslinde da presente questão, cumpre esclarecer a natureza jurídica do bônus de eficiência e produtividade. Para tanto, é de mister transcrever os artigos 49, 51 e 61 da Lei 8.112/1990:
	Art. 49.  Além do vencimento, poderão ser pagas ao servidor as seguintes vantagens:
I - indenizações;
II - gratificações;
III - adicionais.
 § 1o  As indenizações não se incorporam ao vencimento ou provento para qualquer efeito.
§ 2o  As gratificações e os adicionais incorporam-se ao vencimento ou provento, nos casos e condições indicados em lei.
Art. 51.  Constituem indenizações ao servidor:
I - ajuda de custo;
II - diárias;
III - transporte.
IV - auxílio-moradia.  
Art. 61.  Além do vencimento e das vantagens previstas nesta Lei, serão deferidos aos servidores as seguintes retribuições, gratificações e adicionais:        
I - retribuição pelo exercício de função de direção, chefia e assessoramento
II - gratificação natalina;
III - adicional por tempo de serviço;   (Revogado pela Medida Provisória nº 2.225-45, de 4.9.2001) 
IV - adicional pelo exercício de atividades insalubres, perigosas ou penosas;
V - adicional pela prestação de serviço extraordinário;
VI - adicional noturno;
VII - adicional de férias;
VIII - outros, relativos ao local ou à natureza do trabalho.
IX - gratificação por encargo de curso ou concurso. 
8.3.	A leitura atenta das disposições supra revela que, quando o legislador deseja elencar um rol de vantagens como meramente exemplificativo, utiliza a expressão "outros" (cf, e.g., inciso VIII do art. 61 supracitado) .
8.4.	Assim, é de se concluir que compõem o rol das indenizações apenas a ajuda de custo, as diárias, o transporte e o auxílio-moradia. É dizer: o "bônus de eficiência e produtividade" não pode ser enquadrado como espécie do gênero indenização, vez que o art. 51 da Lei 8.112/1990 é taxativo e não admite a inclusão de outras vantagens.
8.5.	Pois bem. Transcreve-se o disposto na Lei 13.464/2017:
Art. 7o Os servidores terão direito ao valor individual do Bônus de Eficiência e Produtividade na Atividade Tributária e Aduaneira por servidor, na proporção de: 
I - 1 (um inteiro) , para os Auditores-Fiscais da Receita Federal do Brasil; 
II - 0,6 (seis décimos) , para os Analistas Tributários da Receita Federal do Brasil. 
§ 1o Os servidores ativos em efetivo exercício receberão o Bônus proporcionalmente ao período em atividade, de acordo com os percentuais de bonificação definidos na tabela "a" do Anexo III desta Lei, aplicáveis sobre a proporção prevista no caput deste artigo. 
§ 2o  Os aposentados receberão o Bônus correspondente ao período em inatividade, de acordo com os percentuais de bonificação definidos na tabela "a" do Anexo IV desta Lei, aplicáveis sobre a proporção prevista no caput deste artigo. 
8.6.	Acrescente-se a doutrina de Hely Lopes Meirelles:
O que caracteriza o adicional e o distingue da gratificação é o ser aquele uma recompensa ao tempo de serviço do servidor, ou uma retribuição pelo desempenho de funções especiais que refogem da rotina burocrática, e esta, uma compensação por serviços comuns executados em condições anormais para o servidor, ou uma ajuda pessoal em face de certas situações que agravam o orçamento do servidor. O adicional relaciona-se com o tempo ou com a função; a gratificação relaciona-se com o serviço ou com o servidor. O adicional, em princípio, adere ao vencimento e, por isso, tem caráter permanente; a gratificação é autônoma e contingente.
 (...) 
As indenizações são previstas em lei e destinam-se a indenizar o servidor por gastos em razão da função. Seus valores podem ser fixados em lei ou decreto, se aquela permitir. Tendo natureza jurídica indenizatória, não se incorporam à remuneração, não repercutem no cálculo dos benefícios previdenciários e não estão sujeitas ao imposto de renda (grifos acrescidos)  (in Direito Administrativo Brasileiro, 33ª Ed., São Paulo: Malheiros Editores Ltda., p. 491 e 499) 
8.7.	Em virtude dessas considerações, vale dizer que o "bônus de eficiência e produtividade" é, tecnicamente, um adicional, vez que se incorpora à remuneração e aos proventos, e não uma indenização.
8.8.	Raciocínio contínuo, traz-se à colação o § 1º do art. 4º da Lei no 10.887, de 18 de junho de 2004:
	(...) 
§ 1o Entende-se como base de contribuição o vencimento do cargo efetivo, acrescido das vantagens pecuniárias permanentes estabelecidas em lei, os adicionais de caráter individual ou quaisquer outras vantagens, excluídas:
 (...) 
XXIII - a parcela relativa ao Bônus de Eficiência e Produtividade na Atividade Tributária e Aduaneira, recebida pelos servidores da carreira Tributária e Aduaneira da Receita Federal do Brasil;                    (Incluído pela Lei nº 13.464, de 2017) 
 (...) (grifos acrescidos) .
8.9.	É, portanto, de clareza solar que o "bônus de eficiência e produtividade", por ter natureza jurídica de adicional, integra a base de cálculo da contribuição previdenciária, ex vi do disposto no § 1º supracitado. Observa-se que o inciso XXIII do § 1º do art. 4º da Lei 10.887/2004 foi acrescentado pela Lei 13.464/2017, como consequência da elaboração do art. 14 dessa última lei. Ora, se o aludido art. 14 é inconstitucional, também o é o referido inciso XXIII.
8.10.	Em virtude dessas considerações, opina-se pela rejeição dos argumentos apresentados.
9.	Da liminar prolatada no Pretório Excelso
9.1.	Argumenta-se que liminar exarada no MS 35.410/DF repercute no mérito do presente processo, visto que esta traz de forma expressa a determinação para que o Tribunal de Contas da União abstenha-se de afastar a incidência dos dispositivos legais que asseguram o pagamento do bônus de eficiência e produtividade para os aposentados e pensionistas. 
Análise:
9.2.	Não se pode relegar ao oblívio que, nos autos do TC Processo 021.009/2017-1, foi prolatado o Acórdão 2000/2017-TCU-Plenário, nos seguintes termos:
VISTOS, relatados e discutidos os presentes autos que tratam de recurso de agravo interposto pela União contra decisão que deferiu pedido de medida cautelar determinando aos Ministérios da Fazenda e do Trabalho que se abstenham de pagar a inativos e pensionistas o Bônus de Eficiência e Produtividade de que trata a Lei 13.464/2017, até a apreciação final desta representação,
ACORDAM os Ministros do Tribunal de Contas da União, reunidos em sessão do Plenário, ante as razões expostas pelo Relator, e com fundamento no art. 289 do Regimento Interno, em:
9.1. conhecer do agravo interposto pela União, para, no mérito, dar-lhe provimento, para se negar conhecimento à presente representação e determinar o seu arquivamento, com a consequente revogação da medida cautelar anteriormente deferida, sem prejuízo de autorizar a Sefip a realizar a fiscalização do pagamento do Bônus de Eficiência e Produtividade na Atividade Tributária e Aduaneira e na Atividade de Auditoria-Fiscal do Trabalho instituída pela Lei nº 13.464/2017 nos casos concretos que lhe forem submetidos ou de que tenham conhecimento, observando-se o direito ao contraditório e à ampla defesa, quando for o caso;
9.2. alertar a Sefip de que os §§ 2º e 3º dos artigos 7º e 17 da Medida Provisória 765/2016, convertida na Lei 13.464/2017 somente poderão ter a sua incidência afastada nos casos concretos submetidos à apreciação deste Tribunal, consoante autorizado no enunciado nº 347 da Súmula do STF;
9.3. encaminhar cópia do inteiro teor do presente processo, assim como desta deliberação, ao Conselho Federal da Ordem dos Advogados do Brasil e ao Procurador-Geral da República, ambos legitimados universais para o ajuizamento de ação direta de inconstitucionalidade, nos termos do art. 103 da Constituição Federal, para que tenham ciência do entendimento deste Tribunal e possam adotar as providências que entenderem cabíveis;
9.4. recomendar à Casa Civil da Presidência da República a revisão dos artigos 14 e 24 da Lei nº 13.464/2017, que instituiu o Bônus de Eficiência e Produtividade na Atividade Tributária e Aduaneira e na Atividade de Auditoria-Fiscal do Trabalho, no sentido de se autorizar a sua inclusão na base de cálculo da contribuição previdenciária, tornando-a compatível com o regime previdenciário estabelecido na Constituição Federal;
9.5. dar ciência desta deliberação à agravante e aos órgãos jurisdicionados.
9.3.	Foram opostos embargos de declaração contra a deliberação supracitada, os quais foram apreciados por meio do Acórdão 2721/2017-TCU-Plenário, nos seguintes termos:
VISTOS, relatados e discutidos estes autos em que se aprecia, nesta fase processual, embargos de declaração opostos pelo Ministério Público junto a esta Corte de Contas ao Acórdão 2000/2017-TCU-Plenário,
ACORDAM os Ministros do Tribunal de Contas da União, reunidos em sessão do Plenário, ante as razões expostas pelo Relator, em:
9.1. com fundamento no art. 34 da Lei nº 8.443/1992 c/c o art. 287 do RITCU, conhecer dos embargos de declaração opostos pelo Ministério Público junto a esta Corte de Contas, para, no mérito, rejeitá-los;
9.2. dar ciência desta deliberação ao recorrente, aos interessados e ao órgão jurisdicionado;
9.3. determinar à Segecex que formalize processo apartado com vistas ao planejamento e à execução de fiscalização destinada a examinar a natureza jurídica do Bônus de Eficiência  e Produtividade na Atividade Aduaneira e na Atividade de Auditoria-Fiscal do Trabalho instituído pela Lei 13.464/2017, bem como a verificar a correspondente repercussão nos pagamentos a servidores ativos e a inclusão dessa parcela em aposentadorias e pensões, ficando a critério da unidade formular o modelo adequado de fiscalização a ser executado, diante do expressivo volume de beneficiários do referido bônus.
9.4.	Ocorre que o Excelentíssimo Senhor Ministro Alexandre de Moraes, do Pretório Excelso, nos autos dos Mandados de Segurança 35.410, 35.494, 35.498, 35.490 e 35.500, impetrados, respectivamente, pelo Sindicato Nacional dos Analistas Tributários da Receita Federal do Brasil, pelo Sindicato Nacional dos Auditores Fiscais da Receita Federal, pelo Sindicato Nacional dos Auditores do Trabalho, pela Associação Nacional dos Auditores Fiscais da Receita Federal do Brasil (Unafisco) e Associação Nacional dos Auditores fiscais da Receita Federal do Brasil (Anfip) -, deferiu os pedidos liminares "para suspender os efeitos do ato impugnado no TC Processo 021.009/2017-1, unicamente em relação aos substituídos pelo impetrante e, consequentemente, determinar que o Tribunal de Contas da União, nos casos concretos submetidos a sua apreciação, se abstenha afastar a incidência dos os §§ 2º e 3º dos artigos 7º e 17 da Medida Provisória 765/2016, convertida na Lei 13.464/2017".
9.5.	Observa-se que, ainda que dois dos citados Mandados de Segurança tenham sido impetrados por associações dos Auditores Fiscais da Receita Federal do Brasil, o que em tese limitaria o alcance subjetivo das decisões aos seus filiados, o sindicato respectivo também obteve decisão liminar favorável, de modo que os comandos judiciais em questão alcançam todos os integrantes das três carreiras citadas.
9.6.	Dessa forma, fica obstado que esta Corte de Contas, nos casos a serem apreciados, venha a afastar a incidência dos dispositivos da Lei 13.464/2017 que tratam do bônus por eficiência e produtividade para as carreiras dos Auditores Fiscais da Receita Federal do Brasil, dos Analistas Tributários da Receita Federal do Brasil e dos Auditores Fiscais do Trabalho, enquanto estiver vigente a liminar deferida pelo Excelentíssimo Senhor Ministro Alexandre de Moraes do STF. Nesse sentido, merece destaque o Acórdão 631/2018-TCU-Plenário, Sessão de 21/3/2018, Ata 9/2018, TC 028.586/2017-4.
9.7.	Destarte, cabe determinar à Superintendência de Administração do Ministério da Fazenda no Estado de São Paulo que acompanhe o deslinde dos MS 35.410 e 35.494 na Corte Suprema e, caso ocorra desfecho desfavorável aos ora recorrentes, faça cumprir, na íntegra, o Acórdão 2763/2017-TCU-Plenário.
9.8.	Demais disso, cabe determinar o encaminhamento ao Departamento de Assuntos Extrajudiciais da AGU, nos termos da Questão de Ordem aprovada pelo Plenário do TCU em 8/6/2011, as informações necessárias ao acompanhamento do MS 35.410 e 35.494 no STF, para que aquele órgão adote as providências cabíveis, dando ciência à Consultoria Jurídica desta Corte.
CONSIDERAÇÃO ADICIONAL
10.	Cabe ressaltar que existem, no processo, dois interessados, Eli Guedes da Silva (CPF 304.805.907 53) e Elizabeth Vigliar (CPF 058.204.348 46) , que não recorreram, além de Dorivaldo Salles de Oliveira (CPF 277.242.558 49) , que não teve seu recurso conhecido, e que também foram afetados pela determinação do acórdão recorrido de cessação do pagamento do Bônus de Eficiência e Produtividade, previsto na Lei 13.464/2017. Como a mencionada decisão do SFT também os afeta, cabe a aplicação do art. 281 do Regimento Interno do TCU, devendo a suspensão do subitem 9.2.2 do Acórdão 2763/2017-TCU-Plenário alcançar todos os interessados.
CONCLUSÃO
11.	Da análise anterior, conclui-se que:
a) a deliberação ora recorrida não violou o princípio da legalidade;
b) este Tribunal tem competência para realizar o controle incidental de constitucionalidade;
c) a decisão ora combatida está de acordo com a ordem constitucional;
d) pela Lei Previdenciária, incide a contribuição previdenciária sobre o "bônus de eficiência e produtividade".
f) fica suspenso o cumprimento do subitem 9.2.2 do Acórdão 2763/2017-TCU-Plenário, enquanto estiver vigente a liminar deferida pelo Excelentíssimo Senhor Ministro Alexandre de Moraes do STF, nos autos dos MS 35.410 e 35.494.
11.1.	Com base nessas conclusões, propõe-se o provimento parcial dos recursos.
PROPOSTA DE ENCAMINHAMENTO
12.	Ante o exposto, submetem-se os autos à consideração superior, propondo-se, com fundamento no art. 48 da Lei 8.443/1992:
	a) conheça dos recursos de Elizabete Maria Menezes Braga Villela, Edson Sergio Salvador e do Sindicato Nacional dos Analistas Tributários da Receita Federal do Brasil, para, no mérito, dar-lhes provimento parcial;
	b) não conheça do recurso de Dorivaldo Salles de Oliveira;
	c) suspenda o cumprimento do subitem 9.2.2 do Acórdão 2763/2017-TCU-Plenário, enquanto estiver vigente a liminar deferida pelo Excelentíssimo Senhor Ministro Alexandre de Moraes do STF, nos autos dos MS 35.410 e 35.494 (cf., e.g., Acórdão 631/2018-TCU-Plenário, Sessão de 21/3/2018, Ata 9/2018, TC 028.586/2017-4) ;
	d) determine à Superintendência de Administração do Ministério da Fazenda no Estado de São Paulo que acompanhe o deslinde dos MS 35.410 e 35.494 na Corte Suprema e, caso ocorra desfecho desfavorável aos ora recorrentes, faça cumprir, na íntegra, o Acórdão 2763/2017-TCU-Plenário, sob pena de responsabilidade solidária do gestor;
	e) determine o encaminhamento ao Departamento de Assuntos Extrajudiciais da AGU, nos termos da Questão de Ordem aprovada pelo Plenário do TCU em 8/6/2011, as informações necessárias ao acompanhamento dos MS 35.410 e 35.494 no STF, para que aquele órgão adote as providências cabíveis, dando ciência à Consultoria Jurídica desta Corte;
                    f) dê ciência do acórdão que for prolatado aos recorrentes e aos demais interessados, ressaltando-se que o relatório e o voto que o acompanharem podem ser consultados no endereço www.tcu.gov.br/acordaos, no dia seguinte ao de sua oficialização.
	É o relatório.

8.1. Amanda Maria Domingues Silva (16.431/E/OAB-DF) e outros, representando Sindicato Nacional dos Analistas Tributários da Receita Federal do Brasil - Sindireceita.  
8.2. Alessandra Damian Cavalcanti (17.717/OAB-DF) e outros, representando Sindicato Nacional dos Analistas Tributários da Receita Federal do Brasil - Sindireceita e Elizabete Maria Menezes Braga Villela.

Procurador Sergio Ricardo Costa Caribé.

aposentadoria. pagamento de rubrica relativa ao bônus de eficiência e produtividade implementado pela Lei 13.464/2017. vantagem que não se insere na base de cálculo da contribuição previdenciária. impossibilidade de carreamento da parcela aos proventos de aposentadoria e pensão. legalidade da concessão com determinação para exclusão da parcela inquinada dos proventos. pedido de reexame. decisões liminares exaradas pelo supremo tribunal federal. impossibilidade de determinação para exclusão da vantagem impugnada. conhecimento e provimento parcial do recurso. NEGATIVA DE CONHECIMENTO DE UM RECURSO. ciência.

APOSENTADORIA (APOS)

Secretaria de Recursos (SERUR) e Secretaria de Fiscalização de Pessoal (SEFIP).

Trata-se de pedido de reexame interposto contra o Acórdão 2763/2017-TCU-Plenário, que considerou legais os atos de aposentadoria constantes dos autos, determinando a exclusão de seus proventos da parcela do Bônus de Eficiência e Produtividade, previsto na Lei 13.464/2017.
2.	Conheço dos recursos interpostos por Elizabete Maria Menezes Braga Villela, Edson Sergio Salvador e Sindicato Nacional dos Analistas Tributários da Receita Federal do Brasil, nos termos do art. 48 da Lei 8.443/1992, c/c os arts. 285 e 286, parágrafo único, do Regimento Interno/TCU, e, no mérito, incorporando às minhas razões de decidir os fundamentos expendidos na instrução técnica (peça 47) , corroborada em cota singela pelo Parquet (peça 50) , manifesto concordância à proposição da unidade técnica.
3.	Quanto ao recorrente Dorivaldo Salles de Oliveira, deixo de conhecer seu Pedido de Reexame, por restar intempestivo e não apresentar fatos novos, nos termos do artigo 48, parágrafo único, da Lei 8.443/92, c/c os artigos 285, caput e §2º, e 286, parágrafo único, do RI/TCU 
4. 	A deliberação questionada considerou legais os atos de aposentadoria dos recorrentes, mas determinou à Superintendência de Administração do Ministério da Fazenda no Estado de São Paulo que cessasse o pagamento do Bônus de Eficiência e Produtividade previsto na Lei 13.464/2017 (subitem 9.2.2 do acórdão) .
5.	Os recorrentes arguiram, em essência, que: 
	a) a decisão violou o princípio da legalidade;
	b)	o Tribunal não tem competência para controle incidental de constitucionalidade;
	c) a decisão é prejudicial para a União;
	d) pela lei previdenciária, não incidiria a contribuição previdenciária sobre o "bônus de eficiência e produtividade", e
	e) a decisão liminar do Pretório Excelso repercute no presente processo.
6.	 A Secretaria de Recursos - Serur, em proposta que contou com a anuência do Ministério Público junto ao TCU, concluiu pelo provimento parcial do recurso e pela suspensão do cumprimento do subitem 9.2.2 do acórdão recorrido enquanto vigente as liminares deferidas pelo Supremo Tribunal Federal nos autos dos Mandados de Segurança 35.410 e 35.494.
7. 	Manifesto-me de acordo com os pareceres.
8. 	De fato, é pacífico o entendimento deste Tribunal quanto a sua competência para apreciar a constitucionalidade de normas jurídicas e de atos do Poder Público em controle difuso, de modo incidental, nos processos em que sejam analisadas matérias de sua alçada. Essa competência não se confunde com o controle formal e material em abstrato, a ser exercido exclusivamente pelo Supremo Tribunal Federal.  
9. 	Nesse sentido, o Acórdão 2000/2017-TCU-Plenário, que tratou de representação sobre o pagamento do bônus a aposentados e pensionistas, reiterou a possibilidade de afastar a aplicação de dispositivos da Lei 13.464/2017 (§§ 2º e 3º dos arts. 7º e 17) nos casos concretos submetidos à apreciação deste Tribunal, com fundamento na súmula 347 (subitem 9.2 do acórdão) .
10.	No entanto, como registrado pela Serur, o Sindicato Nacional dos Auditores Fiscais da Receita Federal obteve junto ao STF decisão liminar para que este Tribunal, "em relação aos substituídos pelo impetrante, (...) , nos casos concretos submetidos à sua apreciação, se abstenha de afastar a incidência dos §§ 2º e 3º dos artigos 7º e 17 da Medida Provisória 765/2016, convertida na Lei 13.464/2017" (Mandado de Segurança 35.494, relator ministro Alexandre de Moraes) .
11.	Por essa razão, considero adequado dar provimento parcial ao pedido de reexame tão somente com vistas a suspender o cumprimento do subitem 9.2.2 do Acórdão 2763/2017-TCU-Plenário enquanto permanecer em vigência as referidas liminares, com determinação à Superintendência para que, em caso de decisão desfavorável aos recorrentes, dê cumprimento ao acórdão há pouco mencionado.
12.	Ressalto que, ante a aplicação do art. 281 do Regimento Interno do TCU, a suspensão do subitem 9.2.2 do Acórdão recorrido deve alcançar a todos os interessados.
13. 	Cabe também determinar o encaminhamento das informações necessárias ao Departamento de Assuntos Extrajudiciais da Advocacia-Geral da União, para adoção de providências, com ciência à Consultoria Jurídica deste Tribunal (Questão de Ordem - Sessão Plenária de 8/6/2011) . 
	       Ante o exposto, voto no sentido de que seja aprovado o Acórdão que ora submeto à deliberação deste Colegiado.
TCU, Sala das Sessões Ministro Luciano Brandão Alves de Souza, em 27 de fevereiro de 2019.
Ministro JOÃO AUGUSTO RIBEIRO NARDES 
Relator